【裁判字號】    96,易,2108
【裁判日期】    970222
【裁判案由】    詐欺
【裁判全文】
臺灣士林地方法院刑事判決        96年度易字第1982、2108號
公  訴  人  臺灣士林地方法院檢察署檢察官
被      告  白安卿
            湯順榮
            甲○○
                    （另案於臺灣臺北監獄士林分監執行中）
上列被告因詐欺案件，經檢察官提起公訴（96年度偵字第3297）
及追加起訴（96年度偵緝字第1288號），本院判決如下：
    主  文
甲○○犯詐欺取財罪，處有期徒刑伍月，如易科罰金以新臺幣壹
仟元折算壹日，減為有期徒刑貳月又拾伍日，如易科罰金以新臺
幣壹仟元折算壹日。
白安卿、湯順榮無罪。
    事  實
一、甲○○於民國96年2 月26日下午5 時30分許，行經臺北市○
    ○區○○路136 巷20號前，適有黃玉雲駕駛車牌號碼8816-E
    W 號自小客車行經該處，欲轉進其住處附設停車場之際，意
    圖為自己不法之所有，佯稱其腳遭黃玉雲駕駛之上開車輛碾
    壓，待黃玉雲誤以為發生車禍而下車查看時，要求黃玉雲支
    付金錢以供其就診。黃玉雲不疑有詐，交付新臺幣（下同）
    1 千元予甲○○，嗣因黃玉雲親友返家見狀後索回該筆款項
    。詎甲○○仍要求黃玉雲需賠償給付甲○○不能工作之薪資
    損失及醫藥費用共約5 、6 千元，經黃玉雲報警處理始查獲
    。
二、案經黃玉雲告訴臺北市政府警察局北投分局移送臺灣士林地
    方法院檢察署檢察官偵查起訴。
    理  由
壹、有罪部分：
一、訊據被告甲○○否認有詐欺取財犯行，辯稱：心臟開刀以後
    ，已忘記當時有無被告訴人黃玉雲的車子壓到腳等語。經查
    ：被告甲○○於上開時、地，向告訴人指稱其腳遭黃玉雲駕
    駛之上開車輛碾壓，並向告訴人賠償給付其不能工作之薪資
    損失及醫藥費用共約5.6 千元等情，業據證人即告訴人黃玉
    雲到庭證述明確（見本院審判筆錄第3-14頁）。被告甲○○
    雖辯稱已忘記當時有無被告訴人的車子壓到腳，然被告甲○
    ○於當日經告訴人報警後，由消防隊救護車送至行政院國軍
    退除役官兵輔導委員會臺北榮民總醫院（以下簡稱臺北榮民
    總醫院）急診室治療，其主術左腳疼痛，理學檢查無外觀可
    見之外傷，X 光檢查結果無骨折現象，有該院96年6 月22日
    北總急字第0960011183號函附卷可稽，足證被告甲○○並無
    受傷之事實。況且證人黃玉雲復證稱：當時被告甲○○有脫
    下鞋襪，其看被告甲○○的腳並無紅腫、瘀傷；且其堅持要
    帶被告甲○○至振興醫院就診，然被告甲○○卻稱沒有健保
    卡，而拒絕至醫院就診，僅要求金錢賠償等語（見本院審判
    筆錄第5-7 頁）。惟被告甲○○嗣於警察到場時，卻提出健
    保卡供警察查驗身分，業據其於警詢時供明，並有健保卡影
    本附卷可參。足見被告甲○○於其所稱遭告訴人車輛碾壓後
    之言行，不合常情，其當時向告訴人陳稱其腳遭汽車碾壓，
    顯係施用詐術欲向告訴人詐取財物。綜上，本件事證明確，
    被告甲○○犯行，應可認定。
二、核被告甲○○所為，係犯刑法第339 條第1 項之詐欺取財罪
    。公訴人認係犯同條第3 項之詐欺取財未遂罪，尚有誤會，
    應予更正。公訴人雖認被告甲○○與被告白安卿、湯順榮有
    犯意聯絡與行為分擔，應論以共同正犯，惟依公訴人所舉證
    據尚難證明被告白安卿、湯順榮有共同詐欺取財之犯行（詳
    如後述），故被告甲○○應不成立共同正犯。又被告甲○○
    係於96年4 月24日以前犯本罪，應依中華民國96年罪犯減刑
    條例第2 條第1 項第3 款之規定減其宣告刑期2 分之1 。爰
    審酌被告甲○○素行、欲詐取被害人之金額、詐取被害人財
    物之手段及其犯後態度等一切情狀，量處如主文第一項所示
    之刑，並依中華民國96年罪犯減刑條例第2 條第1 項第3 款
    之規定減其宣告刑期2 分之1 ，且均諭知其易科罰金之折算
    標準。
貳、無罪部分：
一、公訴意旨略以：被告白安卿、湯順榮與被告甲○○共同基於
    意圖為自己不法所有之犯意聯絡，謀議尋找路上行經其旁之
    車輛，以製造假車禍之方式，向駕駛人騙取醫藥費及生活費
    花用，於96年2 月26日下午5 時30分許，3 人行經臺北市○
    ○區○○路136 巷20號前，適有告訴人黃玉雲駕駛車牌號碼
    8816-EW 號自小客車行經該處，欲轉進其住處附設停車場之
    際，被告甲○○假裝跌倒在地，並大聲呼叫其雙腳被汽車碾
    壓，被告湯順榮亦在旁附和，被告白安卿即攔住告訴人汽車
    ，告訴人誤以為發生車禍而下車查看，欲報警處理並送被告
    甲○○就醫，被告甲○○就假稱沒有健保卡、無法就醫云云
    ，被告湯順榮因此要求告訴人支付金錢以供被告甲○○前往
    國術館敷藥，阻撓告訴人報警，告訴人不疑有詐，交付1 千
    元予被告甲○○，嗣因告訴人親友返家見狀，認不應如此，
    告訴人當場向被告等人索回該筆款項。詎被告等人仍不善罷
    甘休，屢按告訴人住處電鈴，待告訴人下樓後，復要求告訴
    人需賠償給付被告甲○○不能工作之薪資及醫藥費用，告訴
    人不堪需索而報警處理，始未得手，因認被告白安卿、湯順
    榮涉有刑法第339 條第3 項、第1 項詐欺取財未遂罪嫌等語
    。
二、按犯罪事實應依證據認定之，無證據不得認定其犯罪事實，
    又不能證明被告犯罪者，應諭知無罪判決，刑事訴訟法第15
    4 條、第301 條第1 項分別定有明文。而刑事訴訟上證明之
    資料，無論為直接證據或間接證據，均須達於通常一般之人
    均不致有所懷疑，而得確信其真實之程度，始得據為有罪之
    認定，若其關於被告是否犯罪之證明未能達此程度，而有合
    理之懷疑存在，致使無從形成有罪之確信，根據「罪證有疑
    ，利於被告」之證據法則，即不得據為不利被告之認定，此
    有最高法院76年台上字第4986號判例可稽。
三、公訴人認被告白安卿、湯順榮涉上開犯行，係以告訴人指述
    及臺北榮民總醫院前開函文為據。訊據被告白安卿固坦承有
    將告訴人汽車攔下；被告湯順榮固坦承有向告訴人請求賠償
    ，惟均堅決否認有何詐欺取財犯行。經查：告訴人駕駛自小
    客車於上開時、地遭被告甲○○佯稱碾壓腳部時，被告白安
    卿係行走於告訴人車子前方，被告湯順榮係站在被告甲○○
    旁等情，業據證人黃玉雲證述明確；核與被告湯順榮供述：
    當天其與被告甲○○走巷子，其因為中風，所以搭著甲○○
    的肩膀，被告白安卿走在前面，車子從其後面過來，被告甲
    ○○的腳被告訴人的車子壓到，被告甲○○就喊痛，被告白
    安卿聽到，就把告訴人喊下來等語（見本院審判筆錄第10頁
    ）相符。足見係被告甲○○先主動喊痛，指稱遭告訴人車子
    碾壓，被告白安卿、湯順榮才攔下告訴人，並請求告訴人賠
    償。參以證人黃玉雲復證稱：巷子兩邊都有停車，車子能行
    進寬度很窄；其車子的後視鏡有碰到行人；其車子後視鏡碰
    到行人時，該行人已經側身，好像要注意我的車，要讓我的
    車子過去等語（見本院審判筆錄第8 、9 頁），亦足認告訴
    人車子與被告甲○○非常接近，在被告甲○○指稱其腳部遭
    告訴人車子碾壓之情況下，被告白安卿、湯順榮基於朋友之
    情予以協助，亦合常情，而難遽認其二人與被告甲○○間有
    犯意聯絡與行為分擔。此外，證人黃玉雲亦證稱：被告白安
    卿在旁邊聽，其當時以為被告白安卿與其他被告不認識，被
    告白安卿說其車壓到人等語（見本院審判筆錄第5-7 頁），
    益證被告白安卿並無積極地介入被告甲○○要求告訴人賠償
    事宜。至於被告湯順榮雖有積極為被告甲○○向告訴人請求
    賠償，然亦無證據證明其明知被告甲○○腳部未遭碾壓而向
    告訴人詐取財物。
四、綜上所述，公訴人所舉證據，僅能證明被告甲○○有詐欺取
    財犯行，然尚難證明被告白安卿、湯順榮與被告甲○○間有
    犯意聯絡與行為分擔，此外本院亦查無其他積極之證據足認
    被告白安卿、湯順榮有檢察官所訴之犯行，揆諸上揭判例意
    旨，即應為被告白安卿、湯順榮無罪之諭知。
據上論斷，應依刑事訴訟法第299 條第1 項前段、第301 條第1
項前段，刑法第339 條第1 項、第41條第1 項，刑法施行法第1
條之1 ，中華民國96年罪犯減刑條例第2 條第1 項第3 款、第7
條，判決如主文。
本案經檢察官蔡啟文到庭執行職務
中    華    民    國    97    年    2     月    22    日
                  刑事第四庭審判長法  官  趙文卿
                                  法  官  洪慕芳
                                  法  官  劉秉鑫
以上正本證明與原本無異。
如不服本判決，應於收受送達後10日內向本院提出上訴書狀，其
未敘述上訴之理由者並得於提起上訴後20日內向本院補提理由書
（均須按他造當事人之人數附繕本）。
                                  書記官  吳尚文
中    華    民    國    97    年    2     月    22    日
附錄論罪科刑法條全文
刑法第339條第1項
意圖為自己或第三人不法之所有，以詐術使人將本人或第三人之
物交付者，處5 年以下有期徒刑、拘役或科或併科1 千元以下罰
金。


司法院資訊處製作；財團法人民間司法改革基金會備份。
